臺灣高雄地方法院刑事判決　　　　　　　　　　　　　九十一年度訴字第五九五號
　　公　訴　人　臺灣高雄地方法院檢察署檢察官
　　被　　　告　常新通運有限公司
　　代　表　人　甲○○○
　　選任辯護人　李易興律師
　　被　　　告　乙○○
右列被告因違反廢棄物清理法案件，經檢察官提起公訴（九十一年度偵字第八七０號
、第九九九號），本院判決如左：
    主  文
乙○○未依廢棄物清理法第四十一條第一項規定，領有廢棄物清除許可文件，從事廢
棄物清除，處有期徒刑壹年貳月，緩刑參年。
常新通運有限公司之受僱人因執行業務，未依廢棄物清理法第四十一條第一項規定領
有廢棄物清除許可文件，從事廢棄物清除，科罰金新台幣陸萬元。
    事  實
一、乙○○係常新通運股份有限公司（設高雄市○鎮區○道五街十一號一樓，下稱常
    新公司）之經理，負責桃園地區之業務接洽及工作安排，乙○○明知常新公司雖
    申請取得高雄市政府廢棄物清除許可證，惟核准營業項目僅為：「種類一：一般
    垃圾、動植物性殘渣、廢塑膠屑、廢紙屑、廢木屑、廢木材、廢纖維、棉屑、廢
    布。種類二：廢玻璃、廢陶瓷、建築廢棄物。」而不含廢橡膠之清除，竟分別於
    民國八十九年九月二十日、十月二十日、十一月二十八日、十二月二十七日，僱
    用不知情之司機，駕駛車牌號碼ＸＯ－０一六號、ＸＯ－二二八號、ＸＮ－六０
    五號營業大貨車，除清除福星橡膠工業股份有限公司（設桃園縣觀音鄉坑尾村一
    一一之二號，下稱福星公司）所產生之一般廢棄物外，並清除該公司所產生之事
    業廢棄物－廢橡膠，並將之載往高雄市政府環境保護局南區垃圾焚化廠內處理，
    而為廢棄物之清除工作。嗣經福星公司承辦人員上網申報，經高雄市政府環境保
    護局發覺，函請桃園縣環境保護局稽查屬實，始知上情。
二、案經高雄市政府環境保護局移請台灣高雄地方法院檢察署檢察官偵查起訴。
    理  由
一、訊據被告乙○○固不否認有為福星公司清運廢棄物，惟否認有有違反廢棄物清理
    法第四十六條第一項之犯行，辯稱：伊僅幫福星公司清運一般垃圾，福星需上網
    申報，但因申報錯誤，福星曾去函要求更正，伊並未清運廢橡膠云云。被告常新
    公司代表人亦辯稱：公司部分都是委由乙○○處理云云。而其辯護人亦稱：被告
    常新公司與福星公司所訂立之清除廢棄物之契約，並不含廢橡膠，且廢橡膠係得
    再利用之項目，福星公司自可將廢橡膠回收再利用，並減少事業廢棄物之清除數
    量，減少清除運費，焉有可能另行花費將廢橡膠委由被告處理。惟福星公司既係
    以橡膠製品之製造加工為營業項目，其垃圾中即當然含有廢橡膠之碎屑，而無法
    再利用、分類上亦屬不易，因此福星公司即可能將廢橡膠碎屑併歸入為一般垃圾
    ，交由被告清除，被告於清除時亦不可能將其分類，是被告絕非全部清除廢橡膠
    ，再被告得清除廢棄物之種類雖不含廢橡膠，惟並非被告為規避檢查或圖謀不法
    利益，可能係當時申請時之作業疏漏，但被告既領有清除廢棄物之許可證，縱有
    違法，亦僅係違反修正前廢棄物清理法第二十八條之規定等語。經查：
    (1)有關廢棄物之清理過程其行為態樣依事業廢棄物貯存清除處理方法及設施標準
      之規定有三：一為貯存：指事業廢棄物於清除、處理前，放置於特定地或貯存
      容器、設施內之行為，二為清除：事業廢棄物之收集、運輸行為，三為處理：
      中間處理最終處置再利用，故可知貯存、清除、處理為三種不同類型之
      清理廢物行為，而該各個清理環節，若處理不當均會產生環境污染，影響國民
      健康，是依廢棄物清理法第四十一條、第四十二條、公民營廢棄物清除處理機
      構管理輔導辦法乃明定欲從事廢棄物清除、處理業務者，於具備一定之條件後
      ，經主管機關核可後，始得且僅得以核可之內容受託為廢棄物之清除、處理業
      務。再者，廢棄物清理法第四十六條第一項第四款所規範之違反行為態樣有兩
      種，一為未領有清除、處理許可文件而從事貯存、清除、處理行為；二為雖領
      有清除、處理許可文件但未依許可文件內容貯存、清除、處理。從而清除、處
      理廢棄物除須各別地獲得主管機關之許可始得為之外，其具體運作之方式亦須
      按許可文件所明示之方法為之，非謂獲清除許可證後，其具體清除之內容即可
      不受監督而得恣意不按規定為之，若非如是，廢棄物清理法之立法目的將無以
      達成。而本件被告常新公司於八十九年間，曾向高雄市政府申請廢棄物清除許
      可證，後經高雄市政府審核發予第一類乙級廢棄物清除許可證，而其核准之營
      業項目為一般廢棄物及一般事業廢棄物，其種類有：「種類一：一般垃圾、動
      植物性殘渣、廢塑膠屑、廢紙屑、廢木屑、廢木材、廢纖維、棉屑、廢布。種
      類二：廢玻璃、廢陶瓷、建築廢棄物。」有高雄市政府八十九年十一月七日高
      市府環四字第四０八二七號廢棄物清除許可證在卷足參，是常新公司得為一般
      廢棄物及一般事業廢棄物之清除，但清除之具體項目則不含廢橡膠之清除。
    (2)另被告乙○○係被告常新公司之經理，係受僱於被告常新公司，負責該公司桃
      園地區清除廢棄物業務接洽與工作之安排等事宜，業據被告乙○○陳明在卷（
      見本院九十一年五月一日審判筆錄），而被告常新公司於八十九年七月一日曾
      與桃園福星公司訂立廢棄物清除契約，其委託清除之廢棄物，有垃圾、廢塑膠
      屑、廢木屑、廢木材、纖維屑、棉屑、廢布、廢紙屑、動物性殘渣等，有廢棄
      物清除合約書在卷足憑，惟兩公司所約定清除之廢棄物，除契約書所載之項目
      外，依證人許春香即福星公司負責處理廢棄物契約人員到庭證稱：「（問與常
      新運輸公司簽訂有處理廢棄物契約？）據我所知，是簽訂廢棄物清運契約，包
      含我們工廠所有廢棄物，廢木屑、棉屑、紙屑等。我們公司是生產橡膠管，橡
膠的頭尾料也會交給常新公司處理。同時間只有與常新公司簽約。」（見本院
      九十一年四月三日訊問筆錄），是依此足認，被告常新公司與福星公司所簽訂
      之廢棄物清除契約，除一般垃圾、廢木屑、棉屑、紙屑外，尚包含福星公司所
      產生之廢橡膠足明。
    (3)又有關事業委託廢棄物清除之申報代碼，若係清除事業或非事業產生之一般生
      活廢棄物，其代碼為Ｄ－一八０一，如其中包含廢橡膠或廢橡膠碎屑非屬於生
      活廢棄物，則應依其性質以代碼Ｒ－０三０一或Ｄ－０三九九進行申報並妥善
      清理之。又事業所產出之廢棄物應先以有害事業廢棄物認定標準依序判定是否
      為有害事業廢棄物，如經判定符合該認定標準，則該廢棄物屬有害事業廢棄物
      ；如經判定屬一般事業廢棄物可依廢棄物代碼表所列判定，惟上述判定方法均
      非以廢棄物混雜比例作為歸類之標準，有行政院環境保護署九十一年四月十五
      日環署廢字第０九一００二０二四六號函在卷足參，而福星公司所產生之廢棄
      物除一般生活廢棄物外，另尚有廢橡膠等情，業據證人張蕙珍即桃園縣環境保
      護署人員於偵訊時證稱屬實（見九十年十二月七日偵訊筆錄），並有桃園縣事
      業廢棄物處理稽查紀錄工作單足憑，又被告常新公司代福星公司所清除之廢棄
      物，除一般垃圾外，其中並混雜有廢橡膠之事業廢棄物，此亦經證人許春香證
      稱：「（問橡膠的頭尾料是占總清運的廢棄物比例？）不是很多，常新的清運
      大約超過一個月清一次，大約占總廢棄物的百分之三十。」等語屬實（見本院
      九十一年四月三日訊問筆錄）。是福星公司於上網申報時所申報之廢棄物代碼
      亦為Ｄ－００三０（依舊廢棄物代碼所示即為廢橡膠），此亦有廠外清理申報
      聯單、福星公司廠外清理未完成申報資料清單在卷足證，從而，足認被告常新
      公司確有為福星公司清除廢橡膠之事實足明，被告所辯僅係代清除一般廢棄物
      ，並無廢橡膠云云，即無足採。
    (4)雖被告另辯稱：福星公司以橡膠製品之製造加工為營業項目，其垃圾中即當然
      含有廢橡膠之碎屑，而無法再利用、分類上亦屬不易，因此福星公司即可能將
      廢橡膠碎屑併歸入為一般垃圾，交由被告清除，被告於清除時亦不可能將其分
      類云云。惟依前所述，廢棄物之申報並非以混雜廢棄物之比例多寡來申報，而
      應分別以廢棄物之種類，分別申報，是福星公司所產生之廢棄物，既有廢橡膠
      及一般廢棄物，本即應分開申報，現被告常新公司雖領有廢棄物清除許可證，
      惟並不包含廢橡膠之清除，已如前述，則被告於知悉福星公司係以橡膠製品之
      加工為主要營業項目，其所產生之廢棄物除一般廢棄物外，更有廢橡膠，被告
      常新公司本不得受託代為清除，若仍受託代為清除，亦應將一般廢棄物與廢橡
      膠分離，並不得因該廢橡膠混雜於一般廢棄物中，不易分離，而以此為藉口，
      況福星公司所產生之廢橡膠佔應清除廢棄物之比例亦高達百分之三十，從而，
      被告乙○○、常新公司有未領有廢棄物清除許可文件（指廢橡膠部分），而從
      事清除廢橡膠之犯行堪可認定。
二、按被告常新公司、乙○○行為後，廢棄物清理法業於九十年十月二十四日修正公
    布，於同年月二十六日生效，有關原第二十二條第二項、第四項之規定，於修正
    後移列為第四十六條第一項、第四十七條，而比較新舊法之結果，二者刑度相同
    ，僅係罰金刑部分由銀元改為等值之新台幣罰金數額，是依刑法第二條第一項前
    段規定，應適用裁判時之法律即修正後廢棄物清理法第四十六條第一項、第四十
    七條處罰。是核被告乙○○所為，係犯修正後之廢棄物清理法第四十六條第一項
    第四款後段之罪，而被告乙○○係被告常新公司之受僱人，其受託處理福星公司
    之廢橡膠，被告常新公司應依修正後之廢棄物清理法第四十七條規定科以第四十
    六條第一項所定之罰金刑。又廢棄物清理法第四十六條第一項第四款所處罰之「
    從事廢棄物清除」行為，本質上即包含反覆多次之同類行為，是被告多次處理廢
    橡膠，應認係單純一罪，公訴人認其係連續犯，尚有未洽。又公訴人漏未論被告
    常新公司於八十九年十月二十日受託清除福星公司所產生之廢橡膠之犯行，惟此
    一部份，與公訴人起訴之犯罪事實屬實質上一罪之關係，為起訴效力所及，本院
    自得一併予以審理，附此說明。爰審酌被告經營廢棄物清除處理業，未依廢棄物
    清除許可證所核可之項目清除廢棄物，違反主管機關為管理輔導公民營廢棄物清
    除處理機構所頒令之相關法令，固損及公權力之威信，惟其所載運之廢棄物，均
    依法載運至合法之南區資源回收廠傾倒，對社會衛生及環境生態未造成危害，所
    生之危害情節尚非嚴重，及被告非法清除廢橡膠之時間、數量，犯後態度尚可等
    一切情狀，分別量處如主文所示之刑。再被告乙○○前未曾受有期徒刑以上刑之
    宣告（前所受有期徒刑七月之宣告，因緩刑期滿，未經撤銷，其刑之宣告乃失其
    效力），此有台灣高等法院被告全國前案紀錄表在卷足憑，其因一時失慮，偶罹
    刑典，事後已具悔意，經此刑之宣告後，應知警惕當無再犯之虞，本院因認前所
    宣告之刑，以暫不執行為適當，爰併予宣告緩刑三年，以啟自新。
據上論斷，應依刑事訴訟法第二百九十九條第一項前段，修正後廢棄物清理法第四十
六條第一項第四款、第四十七條，刑法第十一條前段、第二條第一項前段、第七十四
條第一款，判決如主文。
中      華      民      國      九十一      年      五    月    十五    日
                                  臺灣高雄地方法院刑事第四庭
                                      法  官  楊  國  祥
右正本證明與原本無異。
如不服本判決，應於判決送達後十日內，向本院提出上訴狀。
                                      書記官  陳  怡  真
中    華    民    國    九十一    年       五      月       十六       日
附錄論罪法條
修正後廢棄物清理法第四十六條第一項第四款
有下列情形之一者，處一年以上五年以下有期徒刑，得併科新台幣三百萬元以下罰金
：
四、未依第四十一條第一項規定領有廢棄物清除、處理許可文件，從事廢棄物儲存、
    清除、處理，或未依廢棄物清除、處理許可文件內容儲存、清除、處理廢棄物。
